---
title: "Lab 02 - Plastic waste"
author: "Léa Blais"
date: "15 septembre 2025"
output: github_document
---

## Chargement des packages et des données

```{r load-packages, message=FALSE}
library(tidyverse) 
```

```{r load-data, message=FALSE}
plastic_waste <- read_csv("data/plastic-waste.csv")
```

```{r, message=FALSE}
ggplot(data = plastic_waste, aes(x = plastic_waste_per_cap)) +
  geom_histogram(binwidth = 0.2)
```
Commençons par filtrer les données pour retirer le point représenté par Trinité et Tobago (TTO) qui est un outlier.

```{r filter-data, message=FALSE}
plastic_waste <- plastic_waste %>%
  filter(plastic_waste_per_cap < 3.5)
```


## Exercices

### Exercise 1

```{r plastic-waste-continent}
ggplot(plastic_waste, aes(x = plastic_waste_per_cap)) +
  geom_histogram(binwidth = 0.25) +
  facet_wrap(~ continent)
```

### Exercise 2

```{r plastic-waste-density}
ggplot(plastic_waste, aes(x = plastic_waste_per_cap)) +
  geom_density()
```
```{r plastic-waste-density test}
ggplot(plastic_waste, aes(x = plastic_waste_per_cap, color = continent)) +
  geom_density()
```
```{r plastic-waste-density full color}
ggplot(plastic_waste, aes(x = plastic_waste_per_cap, color = continent, fill = continent)) +
  geom_density(alpha = 5)
```
```{r plastic-waste-density alpha change}
ggplot(plastic_waste, aes(x = plastic_waste_per_cap, color = continent, fill = continent)) +
  geom_density(alpha = 0.5)
```

Réponse à la question: Le réglage de la couleur (color et fill) se situent dans la région aes puisqu'elles sont en lien avec le mapping initial du jeu de données voulues pour le graphique, en associant des données à des propriétés. La transparence (alpha), quant à elle sert plus à l'esthétique du graphique chosi lui-même. L'épaisseur des lignes est une autre des caractéristiques visuelles réglées dans le geom_density(). Ces caractéristiques ne sont pas liées avec des données, mais seulement au visuel du graphique. 

### Exercise 3

Boxplot:

```{r plastic-waste-boxplot}
ggplot(plastic_waste, aes(x = continent, y = plastic_waste_per_cap)) +
geom_boxplot()
```

Violin plot:

```{r plastic-waste-violin}
ggplot(plastic_waste, aes(x = continent, y = plastic_waste_per_cap)) +
  geom_violin()
```

Réponse à la question: Les violin plots permettent de voir la distribution des données, ce que les boxplot n'offrent pas. En effet, on voit mieux comment les données sont réparties

### Exercise 4


```{r plastic-waste-mismanaged}
ggplot(plastic_waste, aes(x = ))
```

Réponse à la question...

### Exercise 5


```{r plastic-waste-population-total}
# insert code here
```

```{r plastic-waste-population-coastal}
# insert code here
```

Réponse à la question...

## Conclusion

Recréez la visualisation:

```{r recreate-viz}
# insert code here
```
